---
title: "les 6-5"
output: html_document
date: "2024-05-06"
---

# Logboek kiemgroenten

## Introductie

Blablablabablaballa kiemgroenten

- Wat is er al bekend
- Ideeën onderzoeksopzet
- Is er al data
- Verwijzing naar protocollen

## 06-05-2024 -- gelogd door [naam]
ik heb dit gedaan en dat gedaan

`dit is code`

### 2024-05-07
Om alvast te kijken hoe we met de data om kunnen gaan, ga ik een basic dataframe maken van 1 van de planten.
In deze dataframe komt alleen maar de groei van de plant en de oplossing zout te staan.
Met deze data wordt een histogram gemaakt.
```{r}
library(ggplot2)
set.seed(0)
cress_n1 <- data.frame(N = 1:200,
                       Oplossing=rep(c(0,1,5,10), each=50),
                       cm_groei=rep(c(rnorm(n=50, 5, 1.5), rnorm(n=50, 8,1), rnorm(n=50, 3, 2), rnorm(n=50, 1,0.5))))


```
Hierboven is de dataset gegenereerd

Vervolgens voor alle oplossingen een gemiddelde en sd berekenen

```{r}
mean_groei <- aggregate(cm_groei ~ Oplossing, data = cress_n1, FUN = mean)
sd_groei <- aggregate(cm_groei ~ Oplossing, data = cress_n1, FUN = sd)
do.call(sprintf, c(fmt="oplossing percentage zout: %i, Gemiddelde: %.2f, SD: %.2f",
                   as.list(mean_groei[1]),
                   as.list(mean_groei[2]),
                   sd_groei[2]))


```

```{r}
p1 <- ggplot(cress_n1[which(cress_n1$Oplossing == 0),], aes(x=cm_groei)) +
     geom_histogram(color="white",
                    fill = "green",)

p2 <- ggplot(cress_n1[which(cress_n1$Oplossing == 1),], aes(x=cm_groei)) +
     geom_histogram(color="white",
                    fill = "blue",)

p3 <- ggplot(cress_n1[which(cress_n1$Oplossing == 5),], aes(x=cm_groei)) +
     geom_histogram(color="white",
                    fill = "red",)

p4 <- ggplot(cress_n1[which(cress_n1$Oplossing == 5),], aes(x=cm_groei)) +
     geom_histogram(color="white",
                    fill = "yellow",)
```

