---
title: "les 6-5"
output:
  pdf_document: default
  html_document: default
date: "2024-05-06"
---

# Onderzoeksopzet
### Plan van aanpak

In dit plan van aanpak wordt globaal beschreven hoe dit experiment wordt aangepakt, er wordt verwezen naar protocollen die als bijlage bijgevoegd zijn. Alle documenten die benodigd zijn om dingen in te voeren zijn ook bijgevoegd. <br>

### Experiment 

In dit experiment wordt de invloed van verschillende zoutconcentraties op de groei van tuinkers en alfalfa onderzocht. Er is een controlegroep met 0% zout, een groep met 0.03% zout, 0.06% zout en 0.09% zout, er wordt gedemineraliseerd water gebruikt om de zoutconcentratie zo precies mogelijk te kunnen toevoegen. Alle groepen worden in duplo uitgevoerd. De plantjes worden allemaal op 1 locaties gezaaid en geoogst. <br>


### Onderzoeksvraag  

Wat is de invloed van verschillende zoutconcentraties op de groei van tuinkers en alfalfa? <br>

### Nulhypothese 

Er is geen invloed van verschillende zoutconcentraties op de groei van tuinkers en alfalfa. <br>

### Hypothese 

Een oplopende zoutconcentratie hoger dan 0.03% zal een negatieve invloed hebben op de groei van tuinkers en alfalfa. <br>

# Protocollen

Verwijzing naar protocollen... komt nog

# Theoretische achtergrond 
De concentratie van opgeloste stoffen in water, welke in de omgeving van een plant is, kan een grote invloed hebben op de plant en de groei van deze plant. In een hypotonische omgeving, de omgeving heeft dan een lagere concentratie opgeloste stoffen, zal het water van de omgeving in de cel van de plant gaan. De cel zal onder meer druk komen te staan, en opzwellen, wanneer deze situatie voor langere tijd niet veranderd zal de cel knappen. In een hypertonische situatie zal water de cellen van de plant verlaten, en zal de plant dus uitdrogen en dood gaan. (Osmosis in Plant Cells - Transport Across Membranes - National 5 Biology Revision - BBC Bitesize, 2023) <br>

Er zijn onderzoeken gedaan naar de invloed van zoutconcentraties op planten, echter is er niks te vinden over de invloed op kiemgroenten.  
Als we kijken naar onderzoeken die al gedaan zijn bij dit onderwerp zien we de volgende concentraties: <br>

- 0%
- 2,922%
- 5,844%
- 8,766%  

Uit dit onderzoek is gebleken dat er wel degelijk een significante verandering is op de groei van plantjes, tussen de verschillende zoutconcentraties. Hoe hoger de concentratie hoe meer er een negatieve impact is op de groei van de planten. (Habibi, Armin & Abdoli, Majid. (2013). Influence of salicylic acid pre-treatment on germination, vigor and growth parameters of garden cress (Lepidium sativum) seedlings under water potential loss at salinity stress.) 

Zo zullen we waarschijnlijk zien dat de planten met 0% zout mogelijk wel gaan groeien, maar niet veel. De 0.01% zout oplossing zal waarschijnlijk het beste groeien want die zout concentratie komt het meest overeen met de gemiddelde zoutconcentratie van planten. 

# Bronnen

Habibi, Armin & Abdoli, Majid. (2013). Influence of salicylic acid pre-treatment on germination, vigor and growth parameters of garden cress (Lepidium sativum) seedlings under water potential loss at salinity stress. 

Osmosis in plant cells - Transport across membranes - National 5 Biology Revision - BBC Bitesize. (2023, 17 februari). BBC Bitesize. https://www.bbc.co.uk/bitesize/guides/zqdhjty/revision/6 


## Verwerking 7 mei
Om alvast te kijken hoe we met de data om kunnen gaan, ga ik een basic dataframe maken van 1 van de planten.
In deze dataframe komt alleen maar de groei van de plant en de oplossing zout te staan.
Met deze data worden verschillende data-outputs gemaakt.Het test dataframe is opgesteld door Ramon, tot en met n_blaadjes, het laatste deel door mij.

  
# Logboek kiemgroenten
## 2024-05-07
Om alvast te kijken hoe we met de data om kunnen gaan, ga ik een basic dataframe maken van 1 van de planten.
In deze dataframe komt alleen maar de groei van de plant en de oplossing zout te staan.
Met deze data wordt een histogram gemaakt.

### Dataset
```{r}
library(conflicted)
library(tidyverse)
library(gridExtra)
library(pwr)

set.seed(0)
cress_data <- data.frame(species = rep(c("cress", "alfalfa"), each=400),
                       N = 1:200,
                       batch_n=rep(c(1, 2), each=200),
                       Oplossing=rep(c(0,1,2,3), each=50),
                       cm_groei=c(rnorm(n=50, 5, 1.5),rnorm(n=50, 8,1),rnorm(n=50, 3, 2),rnorm(n=50, 1,0.5), #cress batch 1
                                  rnorm(n=50, 5.5, 1.6),rnorm(n=50, 7.6,1.2),rnorm(n=50, 2.8, 2.1),rnorm(n=50, 1.2,0.6), #cress batch 2
                                  rnorm(n=50, 3, 1),rnorm(n=50, 4,0.8),rnorm(n=50, 2, 0.5),rnorm(n=50, 1,0.2),#alfalfa batch 1
                                  rnorm(n=50, 3.2, 1.1),rnorm(n=50, 3.8,1.1),rnorm(n=50, 2.1, 0.4),rnorm(n=50, 1.2,0.1)), #aflalfa batch 2

                       n_ontkieming=c(rbinom(50, 1, 0.6), rbinom(50, 1, 0.8), rbinom(50, 1, 0.4), rbinom(50, 1, 0.2),
                                      rbinom(50, 1, 0.5), rbinom(50, 1, 0.7), rbinom(50, 1, 0.5), rbinom(50, 1, 0.25),
                                      rbinom(50, 1, 0.7), rbinom(50, 1, 0.9), rbinom(50, 1, 0.3), rbinom(50, 1, 0.3),
                                      rbinom(50, 1, 0.4), rbinom(50, 1, 0.8), rbinom(50, 1, 0.6), rbinom(50, 1, 0.35)),
                       
                       n_blaadjes=c(rnorm(n=50, 3, 1),rnorm(n=50, 4, 1),rnorm(n=50, 2, 1),rnorm(n=50, 1, 0.5), # C batch 1
                                    rnorm(n=50, 3, 1),rnorm(n=50, 4, 1),rnorm(n=50, 2, 1),rnorm(n=50, 1, 0.5), # C batch 2
                                    rnorm(n=50, 3, 1),rnorm(n=50, 4, 1),rnorm(n=50, 2, 1),rnorm(n=50, 1, 0.5), # A batch 1
                                    rnorm(n=50, 3, 1),rnorm(n=50, 4, 1),rnorm(n=50, 2, 1),rnorm(n=50, 1, 0.5))) # A batch 2
cress_data <- as.tibble(cress_data)
head(cress_data)
```
Hierboven is de dataset gegenereerd

### Dataset zonder batch-sep
```{r}
# Data genereren zonder batches
cress_new <- cress_data %>%
    select(-batch_n)

# Order de data zodat alle oplossingen bij elkaar staan
cress_new <- cress_new[order(cress_new$Oplossing),]
head(cress_new)

# Gemiddelde generen voor groei in cm voor elke soort en oplossing
aggregate(cm_groei ~ species + Oplossing,data=cress_data, FUN=mean)
```

## 2024-05-08

### Test data structuur
Omdat deze data gesimuleerd is, is dit overbodig. Het moet daarintgen wel in onze echte analyse. Dus verwerk ik dit hier nju

```{r}
head(cress_data)
```
De correcte datatypen komen voor in de data set, ook is de header correct.

Het volgende wat gecheckt moet worden is of het aantal observaties overeenkomt met de dataset

```{r}
str(cress_data)
```
800 observaties komt overeen met de 800 zaadjes die geteld en geplant zijn.


0,1,2,3 nieuwe concentraties

## 2024-05-09
- 5 liter water gekookt voor 5 minuten.
- 5, 10, 15 gram zout gewogen
- deze heb ik opgelost in 3x500 ml water
- dit zorgt voor 3 verschillende concentraties: 1,2,3% zout
- Deze oplossingen zijn in een eigen spuitfles gedaan.
- 500 ml water zonder opgeloste zout ook in een eigen spuitfles gedaan.

- 16 petrischaaltjes gelabeled met soort, batch n en % oplossing
- 1 keukenpapiertje per schaaltje 2x dubbel gevouwen en gespoten met de oplossing die bij het schaaltje hoort tot het vochtig is aan de bovenkant.
- keukenpapiertje in schaaltje gedaan en 50 zaadjes er over heen gestrooid.
- zaadjes gespoten met correcte oplossing water na het het strooien.


## 2024-05-10
- 8:40: papier was droog, dus heb elk bakje 2x bemist
### t-test test
Een goede manier om voor elke oplossing een t test te doen tussen de 2 soorten
```{r}
cress_data %>%
    dplyr::filter(Oplossing == 0) %>%
    t.test(cm_groei ~ species, data=.)
```
Deze manier is niet heel handig, en onjuist. De juiste manier om dit uit te voeren voor onze data set is een 2-way anova test. Deze krijgen wij pas in een latere les, en zal dus ook later gebruikt worden.

### standaard boxplot showcase
Om de spreiding weer te geven tussen de 2 batches op elke oplossing van de cress kan je een boxplot gebruiken, zie hieronder
```{r}
test <- cress_data %>%
    dplyr::filter(species == "cress")
boxplot(cm_groei ~ batch_n + Oplossing, data=test)
```

## 2024-05-11
- Omdat het papier uitdroogt spuit ik elke ochtend en avond om 9 uur 2x in elk bakje.
Ook laat ik het dekseltje met een klein spleetje open op het bakje, zodat het vocht in het bakje blijft

## 2024-05-12
Vanwege een fout tijdens het 1e experiment, wat heeft geleid tot extreme uitdroging hebben we besloten overnieuw te beginnen

- zelfde stappen als voorheen
- nu vanaf het begin het dekseltje op het bakje gelaten, zodat de bodem niet uitdroogt.

## 2024-05-13
- 10 uur in de ochtend 2 keer water gespoten op de zaadjes

### sapply test
Er moet vast een manier zijn om een functie meerdere keren te herhalen, en die data op te slaan.
Om dit te testen experimenteer ik met lapply, met het uitvoeren van meerdere t-testen
```{r}
# Zo kan je voor elke oplossing kijken of er een significante afwijking is in verhouding met 0%
lijstje <- sapply(1:3, function(x){
    y <-cress_new %>%
        dplyr::filter(Oplossing == 0 | Oplossing == x) %>%
        dplyr::filter(species == "cress") %>%
        t.test(cm_groei ~ Oplossing, data = .)})

# Dit gebeurt er boven ^
x1 <- cress_data %>%
    dplyr::filter(Oplossing == 0 | Oplossing == 1) %>%
    dplyr::filter(species == "cress") %>%
    t.test(cm_groei ~ Oplossing, data = .)

x2 <- cress_data %>%
    dplyr::filter(Oplossing == 0 | Oplossing == 2) %>%
    dplyr::filter(species == "cress") %>%
    t.test(cm_groei ~ Oplossing, data = .)

x3 <- cress_data %>%
    dplyr::filter(Oplossing == 0 | Oplossing == 3) %>%
    dplyr::filter(species == "cress") %>%
    t.test(cm_groei ~ Oplossing, data = .)
```
Zo krijg je als output de t-test uitslagen van het verschil van cm_groei tussen oplossing van 0% en de overige oplossingen. Ook deze manier is niet relevant voor onze dataset, een 2 way anova test zou beter hiervoor zijn. Dit was een test om de sapply functie te kunnen gebruiken. De 2-way anova test komt later in het logboek.


## 2024-05-14
- Plantjes water gegeven om 9 uur.

### Proportie
Vandaag hebben we geleerd hoe we om kunnen gaan met percentages, dit is relevant voor onze ontkieming.
```{r}
data_set_ontkieming <- cress_data %>%
    # Selecteer de juiste kolommen
    select(n_ontkieming, species, Oplossing) %>%
    mutate(species_oplossing = fct_cross(species, as.character(Oplossing), sep = "-"))
head(data_set_ontkieming)
```


```{r}
# Maak een tabel aantal ontkiemde zaadjes voor de 2 soorten, en oplossingen
ontkieming_table <- table(data_set_ontkieming$species,data_set_ontkieming$Oplossing + data_set_ontkieming$n_ontkieming)
```

Nu kunnen we een proptest doen om te kijken of er verschil is tussen de 2 soorten planten
```{r}
addmargins(ontkieming_table)
```
Om het verschil te kunnen zien tussen de 2 soorten en n ontkiemingen kan je een 2-way chisq-test uitvoeren:
```{r}
# 2-way chisq uitvoeren om verschil te kunnen testen
(res <- chisq.test(x = ontkieming_table))
cat(sprintf("De p-waarde is groter dan 0.05: %.2f\n", res$p.value))
```
De p-waarde is groter dan 0.05, dit houd in dat er geen significant verschil is tussen de 2 planten soorten.
Om te weten of het een relevant verschil is, moet je de effectsterkte berekenen.
Voor proportie gebruik ik Cohen's W
```{r}
chi2 <- res$statistic
N <- sum(ontkieming_table)
W <- sqrt(chi2 / N)
df <- res$parameter
cat(sprintf("Cohens W: %.3f", W))
```
Cohens W ligt bij 0.10, er is dus een zwak verband tussen de invloed op aantal ontkiemde zaadjes tussen soort plant en zoutoplossing.

### power
Nu we een conclusie hebben moeten we berekenen of die correct is of niet.
Dit kan door de power te berekenen:
```{r}
alpa <- 0.05
pwr.chisq.test(w=W, N=N, df=df, sig.level = alpa)
```
Hier is de power 1
Daarmee kunnen we zeggen dat onze conclusie, er is een sigfnicant verschil gevonden van het aantal ontkiemde zaadjes tussen de 2 planten over de verschillende oplossingen, een 100% kans heeft om correct te zijn.

Hoeveel metingen hebben we nodig om 0.8 power te krijgen, met een W van 0.1?
```{r}
pwr.chisq.test(w = 0.1, df = df, sig.level = alpa, power = 0.80)
```
Dan zouden we dus 1435 planten moeten meten, zo'n 600 per planten soort.

## 2024-05-15
- 7:30 planten water gegeven

### ggplot2 plots
We hebben voor cm_groei een boxplot gemaakt via de basic boxplot functie van R.
Graag zou ik alle plots willen maken via de ggplot library.
```{r}
cress_data%>%
    # Filter data op 1 soort
    dplyr::filter(species == "cress") %>%
    ggplot(mapping = aes(x = as.character(Oplossing), y = cm_groei, fill = as.character(batch_n), ))+
    
    # Labels
    labs(y = "groei (cm)",
         x = "Oplossing zout (%)",
         title = "Spread of cress growth",
         subtitle = "For 0-3% salt",
         fill="batch n")+
    
    # Theming
    scale_fill_brewer(palette = "YlGn") + 
    geom_boxplot(outlier.color = "red",) +
    theme_minimal()
```
  
Zo is de boxplot wat mooier en makkelijker af te lezen.
Hetzelfde kan gedaan worden voor de andere planten soort
```{r}
cress_data %>%
    # Maak nieuwe kolom die soort en batch combineert.
    mutate(species_batch = fct_cross(species, as.character(batch_n), sep = "_")) %>%
    ggplot(mapping = aes(x = as.character(Oplossing), y = cm_groei, fill = species_batch,)) +
    
    # Lavels
    labs(y = "groei (cm)",
         x = "Oplossing zout (%)",
         title = "Spread of plant growth",
         subtitle = "For 0-3% salt",
         fill="species_batchN") +
    
    # Theming
    scale_fill_brewer(palette = "YlGn") +
    geom_boxplot(outlier.color = "red") +
    theme_minimal()
```
  
Dit is best onleesbaar, vooral oplossing 3. Een betere manier om dit te doen is dit te plotten is losse charts op 1 pagina.
Dit kan met een library: gridExtra
```{r}
# Maak functie voor het plotten.
plot_data_box <- function (data, variable_oplossing){
    data %>%
        # Filter op basis van gewenste oplossing
        dplyr::filter(Oplossing == variable_oplossing) %>%
        ggplot(mapping = aes(x = species, y = cm_groei, fill=as.character(batch_n))) +
        
        # Labels
        labs(y = "groei (cm)",
         x = "Soort plant",
         subtitle = sprintf("For %i%% salt", variable_oplossing),
         fill="batch n") +
        
        # Theming
        scale_fill_brewer(palette = "YlGn") +
        geom_boxplot(outlier.color = "red")+
        theme_minimal()}
```

Functie is gemaakt om makkelijk te plotten
```{r}

# Gebruik gemaakt functie voor gridExtra showcase
p1 <- plot_data_box(cress_data, 0)
p2 <- plot_data_box(cress_data, 1)
p3 <- plot_data_box(cress_data, 2)
p4 <- plot_data_box(cress_data, 3)
grid.arrange(p1, p2, p3 ,p4, top = "Histogrammen van de groei van de planten voor elke oplossing")
```
  
Deze page heeft 4 boxplotjes.
Voor elke oplossing geeft het de spreiding van groei in cm weer, voor de soort en batch.
De rode puntjes zijn de uitschieters.
  

Er kan op deze manier ook een histogram gemaakt worden die het aantal ontkiemde zaadjes bevat
```{r}
cress_data %>%
    # Maak nieuwe kolom die soort en batch combineert.
    mutate(species_batch = fct_cross(species, as.character(batch_n), sep="_")) %>%
    
    # Filter op een ontkiemings waarde van 1
    dplyr::filter(n_ontkieming == 1) %>%
    ggplot(mapping = aes(x = Oplossing, fill = species_batch),) +
    
    # Labels
    labs(y = "N ontkiemde zaadjes",
         x = "Oplossing zout (%)",
         title = "Histogram van N ontkiemde zaadjes",
         subtitle = "For 0-3% salt",
         fill="species_batchN") +
    
    # Theming
    scale_fill_brewer(palette = "Dark2", direction = -1) +
    geom_bar(position = "dodge", color = "black")+
    stat_bin(binwidth = 1, geom = "text", aes(label = after_stat(count)), vjust=-0.5, position = "dodge") + 

    theme_minimal()

```

In deze grafiek zie je het aantal ontkiemde zaadjes per oplossing, voor alle batches en plant soorten.

```{r}
plot_data_hist <- function (data, variable_oplossing, v_species){
    data %>%
        # Filter voor gewenste oplossing en soort
        dplyr::filter(Oplossing == variable_oplossing & species == v_species) %>%
        ggplot(mapping = aes(x = cm_groei, fill=as.character(batch_n))) +
        
        # Labels
        labs(y = "n",
         x = "groei (cm)",
         title = sprintf("Hist of growth of %s\n", v_species),
         subtitle = sprintf("For %i%% salt", variable_oplossing),
         fill="Batch")+
        
        # Theming
        scale_fill_brewer(palette = "Set2")+
        geom_histogram(position = "dodge",)+
        theme_minimal()}
```


```{r}
p1 <- plot_data_hist(cress_data, 0, "cress")
p2 <- plot_data_hist(cress_data, 1, "cress")
p3 <- plot_data_hist(cress_data, 2, "cress")
p4 <- plot_data_hist(cress_data, 3, "cress")
```
  
```{r}
grid.arrange(p1, p2, p3 ,p4)
```
  
Hierboven een histogram van de tuinkers, deze histogram geeft de groei in cm weer voor elke zoutoplossing.
Ook kan je het verschil zien tussen de 2 batches. Deze is alleen niet heel erg leesbaar vind ik. Doordat de 2 batches door elkaar lopen kan het snel verwarrend worden. Het beste is om de batches ook los van elkaar te plotten.
  
```{r}
# Maak dataframe die av berekend voor cm_groei en n_blaadjes voor soort, batch en oplossing
averages_data_frame <- aggregate(cbind(cm_groei, n_blaadjes) ~ species+batch_n+Oplossing, data = cress_data, FUN=mean)

# Geef kolommen een betere naam
colnames(averages_data_frame) <- c("species", "batch_n", "Oplossing", "av_cm_groei", "av_n_blaadjes")
# Maak df die sd berekend voor cm_groei en n_blaadjes voor elke soort, batch en oplossing
temp <- aggregate(cbind(cm_groei, n_blaadjes) ~ species+batch_n+Oplossing, data = cress_data, FUN = sd)

# Voeg df samen
averages_data_frame$sd_cm_groei <- temp$cm_groei
averages_data_frame$sd_n_blaadjes <- temp$n_blaadjes
head(averages_data_frame)
```
Zo krijg je een dataframe met de gemiddelden en standaard deviaties van cm_groei, en n_blaadjes.

## 2024-05-16

Facet-wrap gebruiken om makkelijker meerdere plotjes te plotten in 1 chart.
```{r}
cress_data %>%
    
    # Filter voor gewenste soort
    dplyr::filter(species == "cress") %>%
    ggplot(mapping = aes(x = cm_groei, fill=as.character(batch_n))) +
    
    # Labels
    labs(y = "n",
     x = "groei (cm)",
     title = sprintf("Plant groei tuinkers"),
     subtitle = sprintf("voor zout oplossing 0-3%%"),
     fill="Batch num")+
    
    # Theming
    scale_fill_brewer(palette = "Dark2")+
    geom_histogram(position = "dodge",) +
    facet_wrap(~ Oplossing,
               labeller = labeller(Oplossing = c("0" = "0% zout oplossing",
                                                 "1" = "1% zout oplossing",
                                                 "2" = "2% zout oplossing",
                                                 "3" = "3% zout oplossing")),
               scales = "free")+
    theme_minimal()
    
```
  
Hetzelfde kan gedaan worden met de eerder gemaakte boxplotjes. Ook is deze histogram niet heel erg leesbaar, en zouden de batches ook los van elkaar geplot moeten worden. Of de batches kunnen samen genomen worden
```{r}
cress_data %>%
    ggplot(mapping = aes(x = species, y = cm_groei, fill=as.character(batch_n))) +
    
    # Labels
    labs(y = "groei (cm)",
         x = "Soort plant",
         title = "Spread of plant growth",
         subtitle = "For 0-3% salinity",
         fill="batch n") +
    
    # Theming
    scale_fill_brewer(palette = "YlGn") +
    geom_boxplot(outlier.colour = "red") +
    theme_minimal()+
    facet_wrap(~ Oplossing, scales = "free")
```
  
zo zijn 4 plots, zonder nog een externe library in 1 chart gedaan. Zo is het mooi overzichtelijk, en kan je snel het verschil in spreiding zien tussen batches, soorten en zoutoplossingen.
  
  
- 22:00, 0.33, 0.62, 0.90 gram zout opgelost in 3x1 liter water.
- 50 N zaadjes in bakjes gedaan voor de soorten en oplossingen in duplo.
- 3 keer de bijbehorende oplossing in het bakje gesproeid.
- bakje met deksel op vensterbank gezet.


## 2024-05-17
- 9:00 plantjes water gegeven

Na de les van gisteren hebben we geleerd om de 2 way anova test toe te passen.
Deze test kan gebruikt worden om het verschil weer te geven tussen 2 factoren, dat geldt voor ons: 2 soorten en 4 oplossingen
```{r}
# Voer een 2-way anova test uit.
model <- aov(cm_groei ~ species+Oplossing + species*Oplossing, data = cress_data)
(res <- summary(model))
```
Uit deze test blijkt dat:
- Er een significante interactie is tussen de planten soort en zout concentratie, de p-waarde < 0.05. Omdat deze interactie significant is, houd in dat zowel soort als zout concentratie beide een significant effect hebben op de groei van de plant.

Effect sterkte.
```{r}
SS.a <- res[[1]]$Sum[1]
SS.b <- res[[1]]$Sum[2]
SS.ab <- sum(res[[1]]$Sum[3])
SS.tot <- sum(res[[1]]$Sum)

eta2_a <- SS.a / SS.tot
eta2_b <- SS.b / SS.tot
eta2_ab <- SS.ab / SS.tot

cat("Effect sterkten:\n")
cat(sprintf("Effect sterkte: eta2_a (soort): %.3f\n", eta2_a))
cat(sprintf("Effect sterkte: eta2_b (zout): %.3f\n", eta2_b))
cat(sprintf("Effect sterkte: eta2_ab (soort*zout): %.3f\n", eta2_ab))
```
We zien de volgende dingen: <br>
- De interactie van soort*zout heeft een matig effect sterkte (eta2_ab ~ 0.06) op de groei van planten. Dit betekend dat er wel een interactie is tussen oplossing en soort.
soort en oplossing hebben een sterk effect op de groei (eta2_a ~ 0.14, eta2_b > 0.14).

- 20:00 Plantjes water gegeven.

## 2024-05-18
- 9:00 plantjes water gegeven.
Aantal ontkiemingen gezien, bij alle %
Gedurende de dag elke 2 uur gekeken en water gegeven op basis van de droogte.

## 2024-05-19
Deksel moesten van een aantal bakjes om plant groei niet te belemmeren.
Elke 2 uur gecontroleerd op droogte, en water gegeven op basis van die droogte.

## 2024-05-20
Elke 2 uur gecontroleerd op droogte, en water gegeven op basis van die droogte.

## 2024-05-21
- 9:00 en 11:00 water gegeven.

```{r}
cress_data %>%
    dplyr::filter(species == "cress") %>%
    ggplot(mapping = aes(x = cm_groei)) +
    
    labs(y = "n",
         x = "groei (cm)",
         title = "Plant growth cress",
         subtitle = "For every solution",) +
    
    geom_histogram(color = "black", fill = "lightgreen")+
    facet_wrap(~ Oplossing,
               labeller = labeller(Oplossing = c("0" = "0%",
                                                 "1" = "1%",
                                                 "2" = "2%",
                                                 "3" = "3%"),
                                   scales = "free"))+
    theme_minimal()
```
  
Als je de batches samen neemt is het duidelijker af te lezen. Je ziet in deze grafiek dat de planten het meeste groeien bij 1%, en het slechtste bij 3%.  

## 2024-05-22
- 8 en 1 uur plantjes water gegeven
bezig geweest met log lineaire dingen, zie janine haar logboek.