---
title: "les 6-5"
output: html_document
date: "2024-05-06"
---

# Logboek kiemgroenten

## Introductie

Blablablabablaballa kiemgroenten

- Wat is er al bekend
- Ideeën onderzoeksopzet
- Is er al data
- Verwijzing naar protocollen

## 06-05-2024 -- gelogd door [naam]
ik heb dit gedaan en dat gedaan

`dit is code`

### 2024-05-07
Om alvast te kijken hoe we met de data om kunnen gaan, ga ik een basic dataframe maken van 1 van de planten.
In deze dataframe komt alleen maar de groei van de plant en de oplossing zout te staan.
Met deze data wordt een histogram gemaakt.


```{r}
library(tidyverse)
set.seed(0)
cress_data <- data.frame(species = rep(c("cress", "alfalfa"), each=400),
                       N = 1:200,
                       batch_n=rep(c(1, 2), each=200),
                       Oplossing=rep(c(0,1,5,10), each=50),
                       cm_groei=c(rnorm(n=50, 5, 1.5),rnorm(n=50, 8,1),rnorm(n=50, 3, 2),rnorm(n=50, 1,0.5), #cress batch 1
                                  rnorm(n=50, 5.5, 1.6),rnorm(n=50, 7.6,1.2),rnorm(n=50, 2.8, 2.1),rnorm(n=50, 1.2,0.6), #cress batch 2
                                  rnorm(n=50, 3, 1),rnorm(n=50, 4,0.8),rnorm(n=50, 2, 0.5),rnorm(n=50, 1,0.2),#alfalfa batch 1
                                  rnorm(n=50, 3.2, 1.1),rnorm(n=50, 3.8,1.1),rnorm(n=50, 2.1, 0.4),rnorm(n=50, 1.2,0.1)), #aflalfa batch 2

                       n_ontkieming=c(rbinom(50, 1, 0.6), rbinom(50, 1, 0.8), rbinom(50, 1, 0.4), rbinom(50, 1, 0.2),
                                      rbinom(50, 1, 0.6), rbinom(50, 1, 0.8), rbinom(50, 1, 0.4), rbinom(50, 1, 0.2)))
cress_data
```
Hierboven is de dataset gegenereerd

```{r}
library(tidyverse)
cress_new <- cress_data %>%
    select(-batch_n)
cress_new
aggregate(cm_groei ~ species + Oplossing,data=cress_data, FUN=mean)
```
### 2024-05-08
Na de les van michiel moesten we eerst bekijken of de data compleet is.
Omdat deze data gesimuleerd is, is dit overbodig. Het moet daarintgen wel in onze echte analyse. Dus verwerk ik dit hier nju

```{r}
head(cress_data)
```
De correcte datatypen komen voor in de data set, ook is de header correct.

Het volgende wat gecheckt moet worden is of het aantal observaties overeenkomt met de dataset

```{r}
str(cress_data)
```
800 observaties komt overeen met de 800 zaadjes die geteld en geplant zijn.


0,1,2,3 nieuwe concentraties

## 2024-05-09
- 5 liter water gekookt voor 5 minuten.
- 5, 10, 15 gram zout gewogen
- deze heb ik opgelost in 3x500 ml water
- dit zorgt voor 3 verschillende concentraties: 1,2,3% zout
- Deze oplossingen zijn in een eigen spuitfles gedaan.
- 500 ml water zonder opgeloste zout ook in een eigen spuitfles gedaan.

- 16 petrischaaltjes gelabeled met soort, batch n en % oplossing
- 1 keukenpapiertje per schaaltje 2x dubbel gevouwen en gespoten met de oplossing die bij het schaaltje hoort tot het vochtig is aan de bovenkant.
- keukenpapiertje in schaaltje gedaan en 50 zaadjes er over heen gestrooid.
- zaadjes gespoten met correcte oplossing water na het het strooien.


## 2024-05-10
- 8:40: papier was droog, dus heb elk bakje 2x bemist

Een goede manier om voor elke oplossing een t test te doen tussen de 2 soorten
```{r}
result <- cress_data %>%
    filter(Oplossing == 5) %>%
    t.test(cm_groei ~ species, data=.)
result
```

Om de spreiding weer te geven tussen de 2 batches op elke oplossing van de cress kan je een boxplot gebruiken, zie hieronder
```{r}
test <- cress_data %>%
    filter(species == "cress")
boxplot(cm_groei ~ batch_n + Oplossing, data=test)
```
## 2024-05-11
- Omdat het papier uitdroogd spuit ik elke ochtend en avond om 9 uur 2x in elk bakje.
Ook laat ik het dekseltje met een klein spleetje open op het bakje, zodat het vocht in het bakje blijft

