---
title: "Logboek_Janine"
output: html_document
date: "2024-05-06"
---

# Logboek kiemgroenten

## Introductie

In dit logboek wordt de voortgang van ons onderzoek bijgehouden.

- Wat is er al bekend
- Ideeën onderzoeksopzet
- Is er al data
- Verwijzing naar protocollen


### 2024-05-07
Om alvast te kijken hoe we met de data om kunnen gaan, ga ik een basic dataframe maken van 1 van de planten.
In deze dataframe komt alleen maar de groei van de plant en de oplossing zout te staan.
Met deze data worden verschillende data-outputs gemaakt.Het test dataframe is opgesteld door Ramon, tot en met n_blaadjes, het laatste deel door mij.


```{r}
library(tidyverse)
library(ggplot2)
library(ggridges)
library(hrbrthemes)

set.seed(0)
cress_data <- data.frame(species = rep(c("cress", "alfalfa"), each=400),
                       N = 1:200,
                       batch_n=rep(c(1, 2), each=200),
                       oplossing=rep(c(0,1,2,3), each=50),
                       cm_groei=c(rnorm(n=50, 5, 1.5),rnorm(n=50, 8,1),rnorm(n=50, 3, 2),rnorm(n=50, 1,0.5), #cress batch 1
                                  rnorm(n=50, 5.5, 1.6),rnorm(n=50, 7.6,1.2),rnorm(n=50, 2.8, 2.1),rnorm(n=50, 1.2,0.6), #cress batch 2
                                  rnorm(n=50, 3, 1),rnorm(n=50, 4,0.8),rnorm(n=50, 2, 0.5),rnorm(n=50, 1,0.2),#alfalfa batch 1
                                  rnorm(n=50, 3.2, 1.1),rnorm(n=50, 3.8,1.1),rnorm(n=50, 2.1, 0.4),rnorm(n=50, 1.2,0.1)), #alfalfa batch 2

                       n_ontkieming=c(rbinom(50, 1, 0.6), rbinom(50, 1, 0.8), rbinom(50, 1, 0.4), rbinom(50, 1, 0.2),
                                      rbinom(50, 1, 0.5), rbinom(50, 1, 0.7), rbinom(50, 1, 0.5), rbinom(50, 1, 0.25),
                                      rbinom(50, 1, 0.7), rbinom(50, 1, 0.9), rbinom(50, 1, 0.3), rbinom(50, 1, 0.3),
                                      rbinom(50, 1, 0.4), rbinom(50, 1, 0.8), rbinom(50, 1, 0.6), rbinom(50, 1, 0.35)),
                       
                       n_blaadjes=c(rnorm(n=50, 3, 1),rnorm(n=50, 4, 1),rnorm(n=50, 2, 1),rnorm(n=50, 1, 0.5), # C batch 1
                                    rnorm(n=50, 3, 1),rnorm(n=50, 4, 1),rnorm(n=50, 2, 1),rnorm(n=50, 1, 0.5), # C batch 2
                                    rnorm(n=50, 3, 1),rnorm(n=50, 4, 1),rnorm(n=50, 2, 1),rnorm(n=50, 1, 0.5), # A batch 1
                                    rnorm(n=50, 3, 1),rnorm(n=50, 4, 1),rnorm(n=50, 2, 1),rnorm(n=50, 1, 0.5))) # A batch 2
                       

```

# Verwerking 16 mei

```{r}
dataset_alfalfa <- cress_data %>%
    filter(species == "alfalfa")
#Door middel van filter kan er een specifieke groep binnen de data geselecteerd worden
boxplot(cm_groei ~ batch_n+oplossing, data=dataset_alfalfa)
```
```{r}
dataset_cress <- cress_data %>%
    filter(species == "cress" & oplossing == 0:1)
t.test(cm_groei ~ oplossing, data=dataset_cress)

```

Histogram van groei in cm van de tuinkers
```{r}
data <- cress_data %>%
    filter(species == "cress")

ggplot(data, aes(x=cm_groei)) +
    geom_histogram( binwidth=0.5, fill="black", color="red") +
    labs(title = "Groei van tuinkers") +
    xlab("Tuinkers") +
    ylab("Groei in cm")
    
```
# Verwerking 17 mei  

Barplot met kleur en titels
elke oplossing soort, batch, totaal aantal gegroeide blaadjes
```{r}
cress_data %>%
    aggregate(n_blaadjes ~ species + batch_n + oplossing, FUN = sum) %>%
    mutate(species_batch = fct_cross(species, as.character(batch_n), sep = "_")) %>%
    #Fill werkt hier als een split functie voor de batches
    ggplot(aes(x=oplossing,y=n_blaadjes, fill=species_batch)) +
    
    labs(title="Histogram sum van blaadjes", 
         subtitle = "Voor 0-3% zout", 
         y="Aantal blaadjes", 
         x="Oplossing zout") +
    
    geom_bar(position = "dodge", stat = "sum",
             color="black", size=0.5) +
    
    #De scalefillbrewer functie is een thema functie 
    scale_fill_brewer(palette = "Dark2") +
    theme_minimal() 


```

Scatterplot
```{r}
ggplot(cress_data, aes(x=oplossing, y=cm_groei)) + 
    geom_point()

```


Boxplot voor aantal blaadjes per batch per oplossing
```{r}
cress_data %>%
    ggplot(aes(x=species, y=n_blaadjes, fill=as.character(batch_n))) +
    
    labs(title="Aantal blaadjes in oplossingen zout",
         subtitle = "Zoutconcentraties 0-3%",
         x="Species",
         y="Aantal blaadjes",
         fill="Batch N") +
    
    geom_boxplot(outlier.colour = "red") +
    scale_fill_brewer(palette = "YlGn") +
    theme_minimal() +
    #De facet_wrap zorgt ervoor met de scales functie dat elk plotje eigen waardes op de y-as heeft naar aanleiding van de data die in het plotje zit
    facet_wrap(~ oplossing, scales = "free")
```

Density grafiek van de tuinkers met de oplossingen en cm groei

```{r}
cress_data %>%
    ggplot(aes(x=cm_groei, y=species, fill=species)) +
    geom_density_ridges(scale=0.9)
    
```




#Logdata
## 23-04-2024
Tijdens statistiek het markdown document (les 01) van Emile volledig ingevuld om bekend te worden met de statistiekverwerking in R.

## 24-04-2024
Begonnen met protocollen opstellen en uittypen. 

## 25-04-2024
Statistiek (les 02) volledig ingevuld om bekend te worden met de statistiekverwerking in R.

## 26-04-2024
De protocollen afgemaakt en laten controleren door Ronald.

## 06-05-2024
Statistiek (les 03) volledig ingevuld om bekend te worden met de statistiekverwerking in R.

## 08-05-2024
Statistiek (les 04) volledig ingevuld om bekend te worden met de statistiekverwerking in R.

## 13-05-204

Onderwerp voor de journalclub presentatie wordt de lollipop graph. Er wordt deze week een presentatie gemaakt en er wordt een markdown document gemaakt waarin verschillende lollipop graph's uitgebeeld staan als voorbeeld.

## 15-05-2024

Begonnen met onderzoek doen voor de journalclub presentatie. Begonnen met een powerpoint presentatie en begonnen met het visualiseren van verschillende lollipop charts met code in R. Zie hiervoor lollipop_chart.Rmd, staat niet in deze repository.  
Presentatie en code zo goed als afgerond.  


## 16-05-2024

Begonnen met verwerken van de testdata in het logboek_Janine. Te vinden onder subtitel, verwerking 16 mei.  

Nieuwe zoutoplossingen gemaakt in het lab.  

- 0.33 gram voor de 0.03%  
- 0.62 gram voor de 0.06%  
- 0.90 gram voor de 0.09%  
- Gebruikte zout: Sodium chloride, technical. Magazijnnummer Hanze AK4.2-01  

## 17-05-2024  

Verder met verwerken van testdata in logboek_janine. Te vinden onder subtitel, verwerking 17 mei.  
Half uur gezeten met emile voor extra statistiek uitleg



