---
title: "les 6-5"
output: html_document
date: "2024-05-06"
---

# Logboek kiemgroenten

## Introductie

Blablablabablaballa kiemgroenten

- Wat is er al bekend
- Ideeën onderzoeksopzet
- Is er al data
- Verwijzing naar protocollen

## 06-05-2024 -- gelogd door [naam]
ik heb dit gedaan en dat gedaan

`dit is code`

### 2024-05-07
Om alvast te kijken hoe we met de data om kunnen gaan, ga ik een basic dataframe maken van 1 van de planten.
In deze dataframe komt alleen maar de groei van de plant en de oplossing zout te staan.
Met deze data wordt een histogram gemaakt.


```{r}
library(tidyverse)
set.seed(0)
cress_data <- data.frame(species = rep(c("cress", "alfalfa"), each=400),
                       N = 1:200,
                       batch_n=rep(c(1, 2), each=200),
                       Oplossing=rep(c(0,1,5,10), each=50),
                       cm_groei=c(rnorm(n=50, 5, 1.5),rnorm(n=50, 8,1),rnorm(n=50, 3, 2),rnorm(n=50, 1,0.5), #cress batch 1
                                  rnorm(n=50, 5.5, 1.6),rnorm(n=50, 7.6,1.2),rnorm(n=50, 2.8, 2.1),rnorm(n=50, 1.2,0.6), #cress batch 2
                                  rnorm(n=50, 3, 1),rnorm(n=50, 4,0.8),rnorm(n=50, 2, 0.5),rnorm(n=50, 1,0.2),#alfalfa batch 1
                                  rnorm(n=50, 3.2, 1.1),rnorm(n=50, 3.8,1.1),rnorm(n=50, 2.1, 0.4),rnorm(n=50, 1.2,0.1)), #aflalfa batch 2

                       n_ontkieming=c(rbinom(50, 1, 0.6), rbinom(50, 1, 0.8), rbinom(50, 1, 0.4), rbinom(50, 1, 0.2),
                                      rbinom(50, 1, 0.6), rbinom(50, 1, 0.8), rbinom(50, 1, 0.4), rbinom(50, 1, 0.2)))
cress_data
```
Hierboven is de dataset gegenereerd


### 2024-05-08
Na de les van michiel moesten we eerst bekijken of de data compleet is.
Omdat deze data gesimuleerd is, is dit overbodig. Het moet daarintgen wel in onze echte analyse. Dus verwerk ik dit hier nju

```{r}
head(cress_data)
```
De correcte datatypen komen voor in de data set, ook is de header correct.

Het volgende wat gecheckt moet worden is of het aantal observaties overeenkomt met de dataset

```{r}
str(cress_data)
```
400 observaties komt overeen met de 400 zaadjes die geteld en geplant zijn.

Vervolgens voor alle oplossingen een gemiddelde en sd berekenen voor beide batches
```{r}
cress_batch1 <- cress_data %>%
    filter(batch_n == 1)

mean_groei <- aggregate(cm_groei ~ Oplossing, data = cress_batch1, FUN = mean)
sd_groei <- aggregate(cm_groei ~ Oplossing, data = cress_batch1, FUN = sd)

print("Gemiddelden en sd voor de groei in cm voor batch 1 van de cress plant:")
do.call(sprintf, c(fmt="oplossing percentage zout: %i, Gemiddelde: %.2f, SD: %.2f",
                   as.list(mean_groei[1]),
                   as.list(mean_groei[2]),
                   sd_groei[2]))
```

```{r}
cress_batch2 <- cress_data %>%
    filter(batch_n == 2)

mean_groei <- aggregate(cm_groei ~ Oplossing, data = cress_batch2, FUN = mean)
sd_groei <- aggregate(cm_groei ~ Oplossing, data = cress_batch2, FUN = sd)
print("Gemiddelden en sd voor de groei in cm voor batch 2 van de cress plant:")
do.call(sprintf, c(fmt="oplossing percentage zout: %i, Gemiddelde: %.2f, SD: %.2f",
                   as.list(mean_groei[1]),
                   as.list(mean_groei[2]),
                   sd_groei[2]))
```
Nu is het gemiddelde en de SD berekend voor elke oplossing voor beide batches

0,1,2,3 nieuwe concentraties

## 2024-05-09
- 5 liter water gekookt voor 5 minuten.
- 5, 10, 15 gram zout gewogen
- deze heb ik opgelost in 3x500 ml water
- dit zorgt voor 3 verschillende concentraties: 1,2,3% zout
- Deze oplossingen zijn in een eigen spuitfles gedaan.
- 500 ml water zonder opgeloste zout ook in een eigen spuitfles gedaan.

- 16 petrischaaltjes gelabeled met soort, batch n en % oplossing
- 1 keukenpapiertje per schaaltje 2x dubbel gevouwen en gespoten met de oplossing die bij het schaaltje hoort tot het vochtig is aan de bovenkant.
- keukenpapiertje in schaaltje gedaan en 50 zaadjes er over heen gestrooid.
- zaadjes gespoten met correcte oplossing water na het het strooien.
